【裁判字號】    95,上易,150
【裁判日期】    951228
【裁判案由】    損害賠償
【裁判全文】
臺灣高等法院高雄分院民事判決         95年度上易字第150號
上   訴   人  劉焦惠珍
訴 訟代 理人  劉武智
被 上  訴 人  蔣喬稜
兼訴訟代理人  陳家章
上列當事人間請求損害賠償事件，上訴人對於民國95年7 月21日
臺灣高雄地方法院94年度訴字第1064號第一審判決提起上訴，本
院於95年12月20日言詞辯論終結，判決如下：
    主  文
上訴駁回。
第二審訴訟費用由上訴人負擔。
    事實及理由
一、本件上訴人起訴主張：上訴人於民國93年4 月3 日，與被上
    訴人蔣喬稜簽訂不動產買賣契約書（下稱系爭契約書），以
    新臺幣（下同）6,400,000 元之價格，向被上訴人蔣喬稜購
    買坐落高雄市○○區○○段1 小段745 地號土地（下稱系爭
    土地），及其上建號2021號，門牌號碼高雄市○○○路1339
    巷11號房屋（下稱系爭房屋），被上訴人蔣喬稜並於上訴人
    在93年4 月23日交付尾款當日，於系爭契約書上記明「保證
    於交屋後保固房屋水電及結構完好及能正常使用6 個月」等
    字。詎被上訴人蔣喬稜於93年4 月13日交付系爭房屋予上訴
    人後，上訴人進入系爭房屋居住未及3 月，即發現東西側牆
    壁均有裂縫、滲水，導致地板積水，及地板磁磚銹蝕。嗣經
    上訴人瞭解，始知系爭房屋為法院拍賣房屋，被上訴人蔣喬
    稜以低價標得後，經重新粉刷，遮掩上開瑕疵後，佯裝全新
    房屋出賣，故意不告知上開瑕疵，且不告知為法院拍賣房屋
    ，而以高價出賣予上訴人。又被上訴人陳家章自始即與上訴
    人接洽買賣，且自稱與被上訴人蔣喬稜為夫妻，隱瞞系爭房
    屋為法院拍賣房屋，並參與系爭契約書之簽訂、取款，及為
    系爭房屋電燈之安裝，又與被上訴人蔣喬稜共同為上開保證
    ，亦是出賣人。茲系爭房屋缺少被上訴人保證之品質，且被
    上訴人故意不告知上開瑕疵，而上訴人修繕系爭房屋所需之
    修繕費用為895,000 元。爰依民法第360 條規定，求為判決
    被上訴人應連帶給付上訴人895,000 元。
二、被上訴人則以：系爭土地及房屋之出賣人是被上訴人蔣喬稜
    ，被上訴人陳家章並非出賣人。系爭房屋並無瑕疵，亦未故
    意不告知上訴人瑕疵，上訴人搬入系爭房屋後，曾予施工，
    破壞房屋之結構，被上訴人蔣喬稜應毋庸再負保固責任，且
    保固期間僅至93年10月，保固之內容亦不及於結構以外之事
    項。又上訴人曾對於被上訴人提出詐欺之告訴，已經臺灣高
    雄地方法院檢察署檢察官為不起訴處分確定，上訴人之請求
    並無理由等語，資為抗辯。
三、原審判決上訴人全部敗訴，上訴人不服提起上訴，聲明求為
    判決：(一)原判決關於駁回上訴人後開第二項之訴部分廢棄。
    (二)被上訴人應連帶給付上訴人895,000 元。(三)第一、二審訴
    訟費用由被上訴人負擔。被上訴人則聲明駁回上訴。（上訴
    人於原審併追加為其辦理所有權移轉登記之代書何慧麗為被
    告，請其連帶賠償，經原審判決駁回，上訴人上訴後撤回該
    部分之上訴，該部分已敗訴確定。）
四、兩造不爭執之事項如下，並有系爭買賣契約書，系爭土地、
    房屋登記謄本附卷可稽，堪予採信：
  (一)上訴人於93年4 月3 日與被上訴人蔣喬稜簽訂系爭買賣契約
    書，以6,400,000 元之價格向被上訴人蔣喬稜購買系爭土地
    及系爭房屋，嗣被上訴人蔣喬稜於93年4 月13日將系爭土地
    及房屋交付予上訴人，並於93年4 月15日將系爭土地及房屋
    之所有權移轉登記予上訴人。上訴人則分別於93年4 月2 日
    、3 日、5 日、13日、23日給付價金2 萬元（定金）、10萬
    元、100萬元、128萬元、400萬元，全部清償完畢。
  (二)93年4 月23日交尾款前於系爭契約書中「其他特約事項」欄
    補記載「乙方（即蔣喬稜）同意於交屋後保固房屋水電及結
    構完好及能正常使用6 個月」等字。
  (三)上訴人未與被上訴人陳家章簽訂任何書面契約。
五、兩造爭執之事項為：
    (一)系爭土地及房屋買賣之出賣人是誰？
    (二)系爭土地及房屋之買賣，出賣人有無違反「交屋後保固房
      屋水電及結構完好及能正常使用6 個月」之特別約定，有
      無故意不告知系爭房屋有瑕疵之情事，上訴人請求被上訴
      人應連帶賠償系爭房屋之修繕費用895,000 元，有無理由
      ？
六、關於系爭土地及房屋買賣之出賣人是誰部分，經查：
  (一)上訴人於原審起訴主張系爭土地及房屋買賣之出賣人是被上
    訴人蔣喬稜，請求蔣喬稜賠償損害；嗣則追加陳家章為被告
    ，主張蔣喬稜係被上訴人陳家章之人頭，二人共謀，均是出
    賣人，應連帶賠償云云。被上訴人則辯稱出賣人僅有被上訴
    人蔣喬稜一人，被上訴人陳家章是蔣喬稜之同居人，並非出
    賣人，買賣價金均係被上訴人蔣喬稜取得等語。
  (二)查系爭土地及房屋原所有權人為被上訴人蔣喬稜一人，且上
    訴人於93年4 月3 日亦僅與被上訴人蔣喬稜一人簽訂系爭契
    約書，訂約當日交付價金10萬元，連同前一晚交付由被上訴
    人陳家章收受之定金2 萬元，共交付價金12萬元，由被上訴
    人蔣喬稜於系爭契約書之「交款備忘錄」欄簽章收受；同月
    5 日、13日，上訴人又分別交付價金100 萬元、128 萬元予
    被上訴人蔣喬稜，蔣喬稜均於該契約書之「交款備忘錄」欄
    簽章收受；同月23日，上訴人交付尾款400 萬元，亦係由上
    訴人之貸款銀行直接匯入被上訴人蔣喬稜之貸款銀行，用以
    清償被上訴人蔣喬稜之貸款等情，為兩造所不爭，並有上訴
    人提出之系爭契約書附卷可稽，足見系爭土地及房屋買賣之
    出賣人應僅被上訴人蔣喬稜一人，被上訴人陳家章並非出賣
    人，堪予認定。蓋倘被上訴人陳家章亦係出賣人，陳家章豈
    有未於系爭買賣契約書簽名或蓋章之理。
  (三)上訴人雖又主張上訴人於訂約前一日即93年4 月2 日晚上，
    至現場看系爭房屋時，係被上訴人陳家章與上訴人洽談買賣
    ，並於當晚收受定金二萬元，且自稱與被上訴人蔣喬稜為夫
    妻，又參與系爭契約書之簽訂、取款，及為系爭房屋電燈之
    安裝等，被上訴人陳家章應係真正之出賣人云云，惟查被上
    訴人陳家章於當晚自上訴人收受定金二萬元之事，已於翌日
    簽訂系爭契約書時，併入當日收受之價金12萬元內，並由被
    上訴人蔣喬稜簽章等情，已如前述，足見被上訴人辯稱陳家
    章係受蔣喬稜之託，與上訴人洽談買賣，並代收定金二萬元
    等語，堪予採信。又無論被上訴人間係夫妻或同居關係，陳
    家章於蔣喬稜與上訴人簽訂系爭契約書或取款時在場，及為
    系爭房屋安裝電燈，乃夫妻或同居關係之常情，不能因此而
    推測陳家章係出賣人，蔣喬稜僅是人頭而已。此與上訴人之
    夫劉武智於簽訂系爭契約書及交付價金時，均與上訴人同時
    在場，而不能即認劉武智亦是買受人，同一事理。是上訴人
    上開主張均不足採。
  (四)按民法360 條規定：「買賣之物，缺少出賣人所保證之品質
    者，買受人得不解除契約或請求減少價金，而請求不履行之
    損害賠償；出賣人故意不告知物之瑕疵者亦同。」，足見應
    負該條不履行之損害賠償責任者，唯出賣人。本件綜上所述
    ，系爭土地及房屋之出賣人僅係被上訴人蔣喬稜一人，被上
    訴人陳家章並非出賣人。故上訴人主張被上訴人陳家章係系
    爭土地及房屋之出賣人，應依民法第360 條出賣人損害賠償
    責任之規定，給付上訴人修繕費895,000 元，為無理由。
七、關於系爭土地及房屋之買賣，出賣人蔣喬稜有無違反「交屋
    後保固房屋水電及結構完好及能正常使用6 個月」之特別約
    定，有無故意不告知系爭房屋有瑕疵之情事，上訴人請求被
    上訴人應連帶賠償系爭房屋之修繕費用895,000 元，有無理
    由部分。經查：
  (一)上訴人主張被上訴人蔣喬稜於93年4 月13日交屋，並於上訴
    人給付尾款當日，於系爭契約書上記載保證「於交屋後保固
    房屋水電及結構完好及能正常使用6 個月」之事實，業據其
    提出系爭契約書影本1 份為證，並為被上訴人蔣喬稜所不爭
    執，固堪信為真正。惟查，所謂水電，依社會通念，乃指水
    管及電線管路等設備而言。上訴人對於系爭房屋於交屋後6
    個月內，有水管或電線管路等設備不良，不能正常使用之事
    實，並未舉證以實其說，自不足採。至關於結構部分，經原
    審囑託高雄市土木技師公會鑑定，該公會鑑定結果認：鑑定
    時所發現的瑕疵，經研判並不影響房屋結構安全，此有高雄
    市土木技師公會95年6 月23日高市土技字第09501620號鑑定
    報告書1 份在卷可佐，上訴人亦未能舉證證明系爭房屋之結
    構，於交屋後不能正常使用6 個月之情事，足認系爭房屋之
    結構，並無於交屋後不能正常使用6 個月之情事，故上訴人
    主張被上訴人蔣喬稜違反其上開特別保證之品質，應負民法
    第360 條規定之出賣人損害賠償責任，亦無理由。
  (二)至上訴人主張系爭房屋東、西牆壁有裂縫，導致滲水、地板
    積水、地板磁磚銹蝕，且系爭房屋係法院所拍賣者，被上訴
    人蔣喬稜故為隱瞞而予以粉刷後，以全新之房屋出賣予上訴
    人，顯係明知而故意不告知系爭房屋之瑕疵云云，則為被上
    訴人蔣喬稜所否認。按買賣標的物之利益及危險，自交付時
    起，均由買受人承受負擔，但契約另有訂定者，不在此限，
    民法第373 條定有明文，上訴人與被上訴人蔣喬稜就系爭房
    屋之東、西牆壁之裂縫、滲水、地板積水、地板磁磚銹蝕等
    事項，並未於系爭契約書上特別約定自何時起，由買受人即
    上訴人承受負擔，自應認自交付時起，由上訴人承受負擔，
    因此上訴人主張之上開瑕疵，應由上訴人舉證證明被上訴人
    蔣喬稜交付系爭房屋時即已存在，及被上訴人蔣喬稜明知該
    瑕疵而故意不告知上訴人之事實。查：
  (1)上訴人自承伊於簽訂系爭契約書前一日即93年4 月2 日下午
    及晚上曾二次至系爭房屋現場查看，現場並有工人正在紛刷
    牆壁，經與陳家章洽談後，伊才決定以6,400,000 元買受等
    情。又自承被上訴人於同年月13日交付系爭房屋後，伊搬進
    去住不到3 個月，即發現上開瑕疵等情，足見上訴人主張之
    系爭房屋之東、西牆壁有裂縫，會滲水，導致地板積水、地
    板磁磚銹蝕等瑕疵，是否於被上訴人蔣喬稜交付系爭房屋時
    即已存在，即甚值懷疑。
  (2)經原審依上訴人之聲請囑託高雄市土木技師公會鑑定，該會
    於95年4 月至6 月間進行鑑定，結果認為系爭房屋牆壁現存
    裂縫中，多數發生在較高樓層，與較高樓層在外力作用下有
    較大位移現象相合。且大部分裂縫發生在磚牆和樓板的粉刷
    層上，屬表面裂縫，寬度多在0.2 ㎜或以下。又於95年4 月
    16日至95年5 月20日實施鑑定時，因未逢連續數日大雨，故
    未能觀察到滲水實況，於95年6 月20日連續雨天後，前往系
    爭房屋觀察，發現3 樓西側牆面有1 裂縫，以手觸摸有輕微
    潮濕現象，惟未見有水滲出，此裂縫，最大寬度0.2 ㎜，長
    度160 ㎝；3 樓、4 樓東側牆面之裂縫有潮濕現象，牆角已
    有雨水滲出致地板有積水現象。某些樓板地磚勾縫處有不明
    樹脂狀物體流出，造成地板不平，產生不便，惟地板磁磚本
    身並無明顯銹蝕現象。又混凝土產生裂縫之原因眾多，且大
    多為數種原因同時作用，欲令混凝土不生裂縫幾乎不可能，
    混凝土結構物完成同時，裂縫即已開始產生。再者系爭房屋
    牆壁部分裂縫漏水，應係因室外牆面有裂縫，且磚牆本身材
    料亦會吸水，在連續下雨時，磚牆吸收水飽和後，水即有可
    能從室內裂縫滲出，亦可能係因磚塊間砂漿施工不良，雨水
    從外裂縫滲入室內。至於某些樓板地磚勾縫處有不明樹脂狀
    物體流出，應係地磚粘貼材所產生之化學反應，可能係鹼骨
    材反應，鑑定時發現流出物體堅硬，在勾縫上，確會造成地
    板不平，產生不便。惟難以判定室外牆面裂縫與地磚勾縫處
    流出樹脂發生之正確時間，發生在上訴人購買系爭房屋之前
    或之後等情，有高雄市土木技師公會95年6 月23日高市土技
    字第09501620號鑑定報告書1 份附卷足稽。足見系爭房屋於
    高雄市土木技師公會於95年4 月至6 月間進行鑑定時，並無
    地板磁磚銹蝕現象，上訴人主張有銹蝕現象，並不足採。雖
    系爭房屋有東、西牆壁裂縫，於連續數日大雨會導致滲水、
    地板積水、地磚勾縫處流出樹脂等瑕疵，惟該等瑕疵係發生
    在上訴人購買系爭房屋之前或之後，上開鑑定人究難以判定
    。又上訴人所提出之系爭房屋之照片，均非被上訴人蔣喬稜
    93年4 月13日交付系爭房屋時之情形，自不足以證明上開待
    證事項。本院參酌上訴人自承伊於購買系爭房屋前已查看過
    該屋，且於被上訴人於93年4 月13日交付系爭房屋後，搬進
    去住不到3 個月，即發現上開瑕疵等情，堪認上開瑕疵係發
    生於被上訴人蔣喬稜交付系爭房屋之後始發生。上開瑕疵既
    係於被上訴人蔣喬稜交付系爭房屋之後始發生，則被上訴人
    蔣喬稜並無明知該瑕疵而故意不告知上訴人之情事，亦堪認
    定。
  (3)又上訴人於購買系爭房屋時，並未約定不得為法院拍賣之房
    屋；且其係查看過系爭房屋後，始決定買受，又未舉證證明
    被上訴人蔣喬稜有向其保證系爭房屋係全新的等情，故其另
    主張被上訴人蔣喬稜故為隱瞞系爭房屋係法院所拍賣者，及
    予以粉刷後，以全新之房屋出賣予伊云云，亦不足採信。
  (三)綜上所述，被上訴人蔣喬稜並無違反「交屋後保固房屋水電
    及結構完好及能正常使用6 個月」之特別約定，亦無故意不
    告知系爭房屋有瑕疵之情事，上訴人依民法第360 條之規定
    ，請求被上訴人蔣喬稜賠償修繕費895,000 元，亦無理由。
八、上訴人依民法第360 條規定，請求被上訴人連帶給付修繕費
    895,000 元，既無理由，應予駁回，原審為上訴人敗訴之判
    決，及駁回其假執行之聲請，並無不合。上訴意旨指摘原判
    決不當，求予廢棄改判，為無理由，應予駁回。
九、本件事證已臻明確，上訴人請求再囑高雄市土木技師公會補
    鑑定，並無必要，附此敘明。
據上論結，本件上訴為無理由，依民事訴訟法第449 條第1 項、
第78條，判決如主文。
中    華    民    國    95    年    12    月    28    日
                            民事第三庭
                                審判長法官  張國彬
                                法      官  吳登輝
                                法      官  簡色嬌
以上正本證明與原本無異。
本件不得上訴。
中    華    民    國    95    年    12    月    28    日
                                書  記  官  陳靖華

司法院資訊處製作；財團法人民間司法改革基金會備份。
